臺灣臺北地方法院民事裁定
110年度消債更字第225號
聲  請  人
即  債務人  王有麗  

代  理  人  詹素芬律師
相  對  人
即  債權人  台北富邦商業銀行股份有限公司

法定代理人  程耀輝  


相  對  人
即  債權人  國泰世華商業銀行股份有限公司

法定代理人  郭明鑑  
代  理  人  江宏平  
相  對  人
即債權人    花旗(台灣)商業銀行股份有限公司


法定代理人  莫兆鴻  
代  理  人  陳正欽  


相  對  人
即  債權人  臺灣新光商業銀行股份有限公司

法定代理人  李增昌  
代  理  人  蕭雅茹  
相  對  人
即  債權人  聯邦商業銀行股份有限公司

法定代理人  林鴻聯  
代  理  人  吳昶毅  
相  對  人
即  債權人  永豐商業銀行股份有限公司

法定代理人  陳嘉賢  
代  理  人  呂亮毅  
相  對  人
即  債權人  玉山商業銀行股份有限公司


法定代理人  黃男州  
代  理  人  朱逸君  
相  對  人
即  債權人  中國信託商業銀行股份有限公司


法定代理人  利明献  


上列當事人聲請消費者債務更生事件，本院裁定如下：
    主  文
債務人王有麗自民國110年10月25日下午4時起開始更生程序。
命司法事務官進行本件更生程序。
    理  由
一、按債務人不能清償債務或有不能清償之虞者，得依本條例所
    定更生或清算程序，清理其債務；債務人對於金融機構負債
    務者，在聲請更生或清算前，應向最大債權金融機構請求協
    商債務清償方案，或向其住、居所地之法院或鄉、鎮、市、
    區調解委員會聲請債務清理之調解，消費者債務清理條例（
    下稱消債條例）第3條、第151條第1項分別定有明文。此係
    採前置協商主義，是債務人於協商程序中，自應本於個人實
    際財產及收支狀況，依最大誠信原則，商討解決方案。如終
    究不能成立協商，於聲請更生或清算時，法院審酌上開條文
    所謂「不能清償或有不能清償之虞」，允宜綜衡債務人全部
    收支、信用及財產狀況，評估是否因負擔債務，而不能維持
    人性尊嚴之最基本生活條件，所陳報之各項支出，是否確屬
    必要性之支出，如曾有協商方案，其條件是否已無法兼顧個
    人生活之基本需求等情，為其判斷之準據。又法院開始更生
    或清算程序之裁定，應載明其年、月、日、時，並即時發生
    效力。法院開始更生或清算程序後，得命司法事務官進行更
    生或清算程序，必要時得選任律師、會計師或其他適當之自
    然人或法人1人為監督人或管理人，復為同條例第83條第1 
    項、第16條第1項所明定。
二、本件聲請意旨略以：債務人前積欠債務無力清償，依法向本
    院聲請債務清理之前置協商不成立，而伊所負包含利息、違
    約金在內之無擔保或無優先權債務總額未逾新臺幣(下同)12
    ,000,000元，復未經法院裁定開始清算程序或宣告破產，爰
    聲請更生等語。
三、經查：
　㈠查債務人於提出本件更生之聲請前，曾經本院以108年度消債
    更字第185號裁定，准許債務人於108年11月29日下午四時開
    始更生程序，並由本院民事執行處以108年度司執消債更字
    第202號事件進行更生程序。惟於更生程序中，債務人於110
    年3月17日具狀撤回其更生之聲請，並經全體無擔保及無優
    先債權人同意而生撤回之效力。前開事實，業經本院職權調
    閱本院108年度司執消債更字第202事件卷宗查明無訛，應足
    認債務人前次更生之聲請已合法撤回。是以，因債務人復於
    110年5月10日，再次向本院提出本件更生之聲請，是本院自
    應綜合其目前全部收支及財產狀況，評估是否已達不能維持
    最低生活條件，而有「不能清償債務或有不能清償之虞」之
    情形。 
　㈡債務人收入部分：
  ⒈查債務人主張其自109年3月起迄今，並無固定之工作收入，
    僅有因照顧父母而由父母給予照顧費用，每月約為13,000元
    等情，此有債務人陳報之收入切結書影本在卷可證(見本院
    卷第35頁)。又經本院職權調閱債務人之勞工保險被保險人
    投保資料表，債務人自102年11月18日起即無投保之紀錄，
    堪信債務人陳稱其無固定之工作收入等情為真；另依據債務
    人陳報之戶籍謄本記載，債務人之父母皆已年逾90，確有由
    債務人照顧日常生活之必要。是以，債務人主張其無固定之
    工作收入，僅有因照顧父母而由父母給予照顧費用，每月約
    為13,000元等情，堪信為真實。準此，本院認應以每月13,0
    00元，作為計算債務人清償能力之依據。
　⒉次查，債務人名下現存之財產，依據本院職權調閱之債務人
    稅務電子閘門財產所得調件明細表(見本院卷第73頁)，債務
    人名下之資產，應有陽明海運股份有限公司及中國鋼鐵股份
    有限公司之股票，價值合計為2,560元；又債務人名下雖有
    馬自達汽車乙台，惟該汽車係2004年出產，車齡已屆16年，
    應無殘值；是以，債務人名下現存之財產，應為2,560元，
    堪予認定。　
　㈢債務人每月必要生活費用支出部分：
  ⒈按債務人聲請更生或清算時所提財產及收入狀況說明書，其
    表明每月必要支出之數額，與本條例第64條之2第1項、第2
    項規定之認定標準相符者，毋庸記載原因、種類及提出證明
    文件；債務人必要生活費用，以最近一年衛生福利部或直轄
    市政府所公告當地區每人每月最低生活費1.2倍定之。消債
    條例施行細則第21條之1定有明文。
　⒉查債務人主張其本人每月生活必要支出之數額，應包含房租8
    ,000元、膳食費5,000元、手機費188元、水電瓦斯費600元
    、交通費700元，合計為14,488元(計算式：8,000元＋5,000
    元＋188元＋600元＋700元＝14,488元)等情，因債務人主張之每
    月生活必要支出之數額，尚低於臺北市110年度最低生活費
    之1.2倍，是依消債條例施行細則第21條之1之規定，毋庸記
    載原因、種類及提出證明文件，是以，本院認應以每月14,4
    88元，作為債務人本人每月生活必要支出之數額。
　㈣綜上所述，債務人目前每月薪資收入為13,000元，扣除其每
    月必要生活費用支出14,488元後，已無餘額(計算式：13,00
    0元－14,488元﹤0元)，參酌債務人目前欠款之債務已達2,251
    ,246元(見本院卷第49頁)，堪認債務人確處於有不能清償之
    虞之客觀經濟狀態，而有藉助更生制度調整其與債權人間之
    權利義務關係而重建其經濟生活之必要，從而，本院自應裁
    定債務人得藉由更生程序清理債務。
四、據上論結，債務人係一般消費者，並未從事營業活動，依其
    全部收支及財產狀況，因有不能清償債務之情事，致無法與
    全體債權人達成前置調解，而其所負無擔保或無優先權之債
    務總額亦未逾12,000,000元，債務人又未經法院裁定開始清
    算程序或宣告破產，且查無消債條例第6條第3項、第8條或
    第46條各款所定駁回更生聲請之事由存在，則債務人聲請更
    生，應予准許，並依上開規定命司法事務官進行本件更生程
    序，爰裁定如主文。而債務人應提出足以為債權人會議可決
    或經法院認為公允之更生方案以供採擇，而司法事務官於進
    行本件更生程序、協助債務人提出更生方案時，亦應依債務
    人之薪資變化、社會常情及現實環境衡量債務人之償債能力
    ，並酌留其生活上應變所需費用，進而協助債務人擬定允當
    之更生方案，始符消費者債務清理條例重建債務人經濟生活
    之立法目的，附此敘明。
五、依消費者債務清理條例第11條第1項、第45條第1項、第16條
　　第1項，裁定如主文。　　
中華民國110年10月25日
                          民事第二庭  法  官  陳雅瑩
以上正本係照原本作成。
本件裁定已於110年10月25日下午4時公告。　　　　　
本裁定不得抗告。
中華民國110年10月25日
                                      書記官　鄭以忻